【裁判字號】    89,上易,1443
【裁判日期】    891025
【裁判案由】    贓物等
【裁判全文】
臺灣高等法院高雄分院刑事判決                  八十九年度上易字第一四四三號
    上  訴  人
    即  被  告  甲○○
右上訴人因贓物等案件，不服臺灣高雄地方法院八十九年度易字第二０四八號中華民
國八十九年七月二十四日第一審判決（起訴案號：臺灣高雄地方法院檢察署八十九年
度偵字第七六五九號），提起上訴，本院判決如左：
      主  文
上訴駁回。
      事  實
一、甲○○曾於民國八十八年間犯偽造有價證券案，經臺灣高雄地方法院檢察署檢察
    官起訴後，即逃匿無蹤，被原審通緝。嗣於八十九年二、三月間，在高雄市○○
    區○○路旁的公園內，明知自稱「阿海」之不詳姓名年籍之男子所交付並未貼附
    相片之歐秋美國民身分證為贓物，為逃避刑事追訴，竟基於收受贓物之犯意，收
    受該國民身分證。旋於八十九年三月十日下午五時許，在高雄市前金區○○○路
    五十三號五樓之四租住處，將自己之照片張貼於所收受之國民身分證照片欄上加
    以變造，足以損害於歐秋美及戶政機關對於戶籍管理之正確性。嗣於八十九年四
    月一日下午一時三十分許，在前開住處經警盤查時，為掩飾身分而出示該變造之
    國民身分證時，為警發覺而當場查獲。
二、案經高雄市政府警察局新興分局報請台灣高雄地方法院檢察署檢察官偵查起訴。
      理  由
一、本件上訴人即被告甲○○經合法傳喚雖未到庭，惟其於警訊及原審偵審中對於收
    受前開國民身分證，並加以改造後持向警方行使之事實供承不諱，然矢口否認有
    贓物、偽造文書之犯行，辯稱：被告不知該國民身分證為贓物，因好玩才將自己
    的相片貼在國民身分證上，並無收受贓物、偽造文書之犯意云云。
二、經查，被告持變造國民身分證欲逃避刑事追訴，為警識破而當場逮捕等情，業據
    警方移送書陳稱綦詳，被告顯有將變造之國民身分證做為掩飾身分以逃避刑事追
    訴之工具，至為灼然。被告所辯僅是好玩才將相片貼附於國民身分證上云云，純
    屬空言卸責之詞，不足採信。又被告於警訊及原審審理中均供稱：因綽號「阿海
    」之男子知道伊當時並無國民身分證，所以將此國民身分證交付予伊使用等語。
    查國民身分證代表一個人之身分，並無替代性，被告持有他人之國民身分證，苟
    非做為不法之用途，斷無合理使用之可能。參酌被告於原審審理中供稱：收受該
    國民身分證時，該國民身分證上之相片欄並無貼照片等語，是該國民身分證之來
    源顯然不正當，益徵被告明知該國民身分證為贓物。被告所辯不知情云云，純屬
    飾詞矯辯之詞，難以採信。此外復有扣案變造國民身分證一紙足資佐據。本件事
    證明確，被告犯行堪以認定，應予依法論科。
三、核被告所為，係犯刑法第三百四十九條第一項之收受贓物罪及刑法第二百十六條
    、第二百十二條之行使變造特種文書罪。公訴人就被告收受贓物之行為，雖漏未
    起訴，惟因與已起訴之行使變造特種文書罪部分有裁判上一罪之關係，為起訴效
    力所及，本院自應併予審判。公訴意旨於事實欄雖記載被告係於八十九年一月間
    ，在不詳處所，竊取歐秋美所有之國民身分證得手，因認被告涉有刑法第三百二
    十條第一項之竊盜罪嫌云云。惟查，被告於原審審理中供承：該國民身分證係綽
    號「阿海」之不詳姓名年籍之男子所交付，並非竊盜等語。且歐秋美之國民身分
    證係其兒子林進翔於八十八年九月二十日下午，將之持至高雄市辦理入學貸款事
    項，於當日下午二十二時至高雄市○○區○○路與華榮路附近一家超商影印時，
    為不詳姓名年籍之人趁林進翔將國民身分證置於影印機時所竊取，業據歐秋美於
    警訊中陳述綦詳，而事發當時，被告並未在現場，亦據原審提示被告之相片予證
    人林進翔指認，證人林進翔陳稱當時在超商並未看過被告等語明確，是被告所辯
    並未竊盜歐秋美的國民身分證尚屬有據，堪足採信。尚難認定被告有此部分之犯
    罪事實，惟因公訴人認此部分與前開有罪部分有裁判上一罪關係，爰不另為無罪
    之諭知。被告收受國民身份證、變造國民身分證，自始即在圖日後遇事可冒名行
    使，以規避刑事訴追，是其所犯收受贓物與行使變造特種文書二罪，有方法、結
    果之牽連關係，應從較重之收受贓物罪處斷。
四、原審引依刑法第二百十六條、第二百十二條、第三百四十九條第一項、第四十一
    條、第五十五條、第三十八條第一項第二款，罰金罰鍰提高標準條第一條前段（
    原判決漏引第二條），審酌被告為逃避刑事訴追，竟收受他人國民身分證，加以
    變造行使，使被害人有受刑事訴追之危險，對於被害人之權益自是侵害甚鉅，且
    犯後空言否認犯行，顯無悔意，惟犯後即被查獲，侵害之情節尚輕等一切情狀，
    量處有期徒刑四月，並諭知易科罰金之折算標準。扣案變造之歐秋美國民身分證
    上被告相片一張為被告所有供犯罪所用之物，依刑法第三十八條第一項第二款之
    規定沒收之。原審認事用法，核無違誤，量刑亦稱允當。被告上訴意旨，任意空
    言指摘原判決不當，為無理由，應予駁回。
五、被告經合法傳喚無正當理由不到庭，爰不待其陳述逕行判決。
據上論結，應依刑事訴訟法第三百六十八條、第三百七十一條，判決如主文。
本案經檢察官張其主到庭執行職務。
中    華    民    國     八十九     年       十       月     二十五     日
                              臺灣高等法院高雄分院刑事第五庭
                                  審判長法官  吳水木
                                        法官  惠光霞
                                        法官  陳朱貴
右正本證明與原本無異。
不得上訴。
                                      書記官  陳武悅
中    華    民    國     八十九     年       十       月    二十六      日
附錄：本判決論罪科刑法條：
刑法第二百十二條：偽造、變造護照、旅券、免許證、特許證及關於品行、能力、服
                  務或其他相類之證書、介紹書，足以生損害於公眾或他人者，處
                  一年以下有期徒刑、拘役或三百元以下罰金。
刑法第二百十六條：行使第二百十條至第二百十五條之文書者，依偽造、變造文書或
                  登載不實事項或使登載不實事項之規定處斷。
刑法第三百四十九條第一項：收受贓物者，處三年以下有期徒、拘役或五百元以下罰
                          金。
                                                                        Ｂ


司法院資訊處製作；財團法人民間司法改革基金會備份。
